臺灣新北地方法院民事裁定
                                       110年度司字第58號
聲  請  人  呂金華  
代  理  人  游家雯律師
相  對  人  慶展塑膠有限公司    

法定代理人  楊萬慶  
代  理  人  林哲健律師
            張宏暐律師  
上列聲請人聲請選派檢查人事件，本院裁定如下： 
    主  文
聲請駁回。
聲請程序費用新臺幣壹仟元由聲請人負擔。 
    理  由
一、按繼續6個月以上，持有已發行股份總數1%以上之股東，得
    檢附理由、事證及說明其必要性，聲請法院選派檢查人，於
    必要範圍內，檢查公司業務帳目、財產情形、特定事項、特
    定交易文件及紀錄，民國（下同）107年8月1日修正公布並
    自同年11月1日施行之公司法第245條第1項定有明文。揆諸
    其修正之立法理由：「為強化公司治理、投資人保護機制及
    提高股東蒐集不法證據與關係人交易利益輸送蒐證之能力，
    爰修正第1項，擴大檢查人檢查客體之範圍及於公司內部特
    定文件。所謂特定事項、特定交易文件及紀錄，例如關係人
    交易及其文件紀錄等。另參酌證券交易法第38條之1第2項立
    法例，股東聲請法院選派檢查人時，須檢附理由、事證及說
    明其必要性，以避免浮濫。」，可知具備法定要件之少數股
    東得依該條項規定聲請選派檢查人之目的，係為強化股東保
    護機制及提高其蒐集不法證據與關係人交易利益輸送之能力
    ，藉由與董監事無關之檢查人，於必要範圍內，檢查公司業
    務帳目、財產情形、特定事項、特定交易文件及紀錄，補強
    監察人監督之不足，以保障股東之權益。又公司法雖於第24
    5條第1項賦予少數股東對公司業務帳目及財產狀況之檢查權
    ，然為防止少數股東濫用此權利，動輒查帳影響公司營運，
    故嚴格限制行使要件，限於股東須持股達已發行股份總數1%
    以上，且繼續6個月以上，始得向法院聲請選派檢查人，且
    檢查內容僅以公司業務帳目、財產情形、特定事項、特定交
    易文件及紀錄為限。是就立法精神，公司法第245條第1項規
    定已就行使檢查權對公司經營所造成之影響，與少數股東權
    益之保障間，加以斟酌、衡量。準此，少數股東依公司法第
    245條第1項規定向法院聲請選派檢查人時，法院除形式上審
    核是否符合該條項之聲請要件外，亦須實質審酌少數股東之
    聲請，是否檢附理由、事證、說明必要性，及是否有權利濫
    用之虞。僅於聲請人檢附理由、事證及說明選派之必要時，
    法院始得准許其聲請。
二、聲請意旨略以： 
　㈠聲請人為相對人公司繼續一年以上持有已發行股份總數3%以
    上之股東，因未見相對人近年來之財務報表及財產清冊，且
    聲請人未收到106年、107年相對人之盈餘分配，卻於106、1
    07年度所得稅結算資料中，出現相對人申報之營運收入，聲
    請人依公司法第109條第1項規定表達行使監察權，但相對人
    拒絕提供財務報表以供監察，故聲請人向相對人法定代理人
    楊萬慶提出刑事告訴，此有臺灣新北地方檢察署109年度偵
    字第21653號及110年度偵字39577號緩起訴處分書為證。
　㈡兩造曾協談退股事宜，相對人法代曾提供聲請人退股協議書
    ，其中第三條付款約定一、甲方(楊萬慶)應於本協議書簽訂
    當日，以現金方式給付106年度應分配之盈餘款項286,547元
    及595,238元（共881,911元）予乙方（呂金華），乙方應於
    收受上開881,911元之同時，簽署……，而現金286,547元與緩
    起訴處分書之附表相差無幾，可知相對人106年公司盈餘應
    不止286,547元，而以881,911元方屬正確，其中差額高達59
    5,238元，是相對人是否有記帳不實、虛增費用等不當行為
    ，抑或相對人之業務、財務狀況是否健全、允當，實與聲請
    人之權益密切關連，因此，聲請人多次以存證信函向相對人
    要求提供公司營業情形查閱財產文件、帳薄、表冊，卻遭相
    對人斷然拒絕，故依公司法第110條第3項準用第245條第1項
    規定，聲請法院選派檢查人等語。
三、相對人陳述意見略以：
　㈠聲請人之前擔任相對人之會計，負責管理相對人公司帳務。
    聲請人於105年8月離開時還將相關帳冊資料帶走，並且取走
    相對人之大小章及相對人廠房權狀，聲請人就相對人之財務
    狀況應有相當程度之掌控，並無另外選派檢查人之必要。又
    相對人多次配合提供相關表單帳冊供聲請人查閱，聲請人稱
    相對人不配合提供帳冊，並非事實。
　㈡相對人法代緩起訴之案件，是因相對人多次請聲請人回來開
    股東會、確認每一個年度之決算報告書，聲請人卻不配合，
    也拒絕受領106年度及107年度之股利，而相對人之會計人員
    沒接觸過股東拒絕受領股利之情形，誤以為只要該年度有盈
    餘不論是否發放完畢都要申報股利所得，因而造成違反稅捐
    稽徵法之行為，但上開緩起訴案件與帳冊是否不實之情形無
    關。
　㈢相對人已依聲請人要求將所有要求之相關帳冊資料交付聲請
    人，聲請人自得自行檢查相關資料，本案已無選派檢查人之
    必要等語。
四、本院判斷：
  ㈠查相對人為有限公司，資本總額為1,000,000元，聲請人出資
    額為500,000元，佔公司資本總額50%，有聲請人提出相對人
    有限公司變更登記表及公司章程在卷可參（本院卷第49至53
    頁），足認聲請人為繼續6個月以上合計持有已發行股份總
    數1%以上股東，是聲請人具備公司法第245條第1項所定行使
    少數股東聲請選派檢查人之身分要件，堪以認定。
  ㈡聲請人聲請選派檢查人，檢查相對人公司自106年1月1日起迄
    今之業務帳目及財產情形，經本院庭訊聲請人欲檢查客體之
    範圍，主張為106年至110年度之營業報告書及財務報表相關
    簿冊、會計傳票、銀行帳簿、公司自己留的機具的財產清單
    、勞保名冊（下稱系爭文件）等語（見本院卷第129頁）。
    經本院諭知兩造至相對人公司查核系爭文件，相對人應同意
    聲請人影印相關資料或抄錄攝影，並將結果陳報本院，依兩
    造陳報查核過程如下（見本院卷第135-171頁、第179-183頁
    ）：
　　1.相對人於111年2月23日開庭時交付聲請人106年至109資產
      負債表、營利事業所得申報書。
　　2.相對人於111年3月18日交付聲請人107年至109年之財務報
      表、臺灣中小企銀106至110年間之活期存款存簿影本、臺
      灣中小企銀110年外幣存款存簿影本國泰世華銀行106年至
      110年間之活期存款存簿影本、107年至110年間臺灣中小
      企銀支票明細（需補106年、109年1月）、106至107間國
      泰世華銀行支票明細（需補109年）等，上開需補事項經
      相對人表示已補寄電子郵件予聲請人。
　　3.相對人又於111年5月26日交付聲請人106年至110年間之勞
      健保明細、應收帳款電子檔、應付帳款電子檔、110年資
      產負債表、110年損益表、110年財產目錄、106年至108年
      結算申報書、106年盈餘分配表、110年進貨漲、銷貨帳、
      總分類帳。
  ㈢上述查核過程有聲請人與相對人所陳報之民事陳報狀、民事
    陳報（二）狀、民事答辯三狀及兩造電子郵件來往信件影本
    為證，而聲請人雖陳報兩造於6月27日將續行查核等語，然
    於時日過後仍未陳報。復經本院於111年8月1日通知聲請人
    於一週內陳報第三次查核相對人公司財產資料結果，聲請人
    迄今均未為陳報，此有函稿及送達證書附卷可憑（見本院卷
    第175頁）。是以，依聲請人主張檢查之內容為106年至110
    年度之營業報告書及財務報表相關簿冊、會計傳票、銀行帳
    簿、公司自己留的機具的財產清單、勞保名冊等項，相對人
    已於111年3月18日、5月26日於相對人公司交付聲請人請求
    之相關文件，應認聲請人已得以自行查核相關資料，且聲請
    人亦無就自行查核二次後，是否仍有選派檢查人以檢查相對
    人業務帳目及財務情形之必要性為釋明，從而，難認本件聲
    請人還有選任檢查人以檢查相對人業務帳目及財務情形之必
    要性，所為聲請與法不符，故本件聲請為無理由，應予駁回
    。
五、爰依非訟事件法第21條第2項、第24條第1項、民事訴訟法第
    78條，裁定如主文。
中　　華　　民　　國　　111 　年　　9 　　月　　27　　日
                  民事第三庭    法　官　劉以全
以上正本係照原本作成
如對本裁定抗告，須於裁定送達後10日內向本院提出抗告狀，並
應繳納抗告費新臺幣1000元整。
中　　華　　民　　國　　111 　年　　9 　　月　　27　　日
                                書記官　許慧禎